【裁判字號】    98,台上,1357
【裁判日期】    980319
【裁判案由】    貪污
【裁判全文】
最高法院刑事判決            九十八年度台上字第一三五七號
上  訴  人  甲○○
上列上訴人因貪污案件，不服台灣高等法院台南分院中華民國九
十八年一月七日第二審判決（九十七年度上訴字第一一一七號，
起訴案號：台灣台南地方法院檢察署九十六年度偵字第一八四五
０號、九十七年度偵字第三四六六號），提起上訴，本院判決如
下：
    主  文
原判決關於對非主管（監督）事務圖利三罪部分均撤銷，發回台
灣高等法院台南分院。
    理  由
本件原判決撤銷第一審關於上訴人甲○○於民國九十六年一月二
十九日、六月二十六日、九月七日洩漏國防以外之秘密消息部分
之科刑判決，改判依想像競合犯關係，從一重論處上訴人犯對非
主管（監督）事務圖利三罪之刑，固非無見。
惟查(一)貪污治罪條例第六條第一項第五款之對非主管（監督）事
務圖利罪，必須行為人之身分，對該事務有某種影響力，而據以
圖利。又利用機會圖利，亦必須行為人對該事務，有可憑藉影響
之機會，方屬相當。原判決認定上訴人為台南縣警察局新化分局
新化派出所副所長，利用職務上應配合稽查臨檢而知悉台南縣政
府稽查人員聯合稽查，及台南縣警察局新化分局執行擴大臨檢之
時間機會，將中華民國國防以外應秘密之消息即該項稽查臨檢之
時間，洩漏予洪明進，使洪明進入股之「儂本多情 KTV」、實際
經營之「一點紅小吃部」，得以逃避稽查，免遭依商業登記法規
定受罰鍰之處罰。上訴人顯有對非主管或監督事務圖利之犯意，
並有利用職權機會圖私人不法利益之情事，「儂本多情 KTV」、
「一點紅小吃部」並因而免受裁罰，各受有免除新台幣（下同）
一萬元以上三萬元以下罰鍰之不法利益（依商業登記法第三十三
條、第三十二條規定，違反經營登記範圍以外之業務，或未經登
記即行開業，可處一萬元以上三萬元以下之罰鍰），而論上訴人
以該項對非主管（監督）事務圖利罪。然對非上訴人主管監督之
上開違反商業登記法規定應處罰鍰之事務，其職權如何有可憑藉
影響之機會，未見認定及說明，遽論上訴人以該罪，尚嫌速斷。
(二)原判決認定九十六年六月二十六日、九月七日，係新化派出所
配合台南縣警察局新化分局第一組、第三組員警，分別執行包括
「一點紅小吃部」或「儂本多情 KTV」等刑案頻發生之地點及有
治安顧慮之場、處所之擴大臨檢勤務，該勤務內容係針對治安要
點、特種場所進行臨檢，以達到查察取締、防制犯罪之效果（見
原判決六頁）。既非如同九十六年一月二十九日，係會同台南縣
政府稽查人員聯合稽查特種行業違規商業活動勤務。則該二次臨
檢，「一點紅小吃部」、「儂本多情 KTV」，自不可能因違反上
開商業登記法規定受處罰。乃原判決竟認定上訴人因洩漏該二次
臨檢時間，使「一點紅小吃部」、「儂本多情 KTV」, 得以逃避
稽查，受有免除上開罰鍰之不法利益，亦屬矛盾。(三)貪污治罪條
例第六條第一項第五款既規定，對於非主管或監督之事務，明知
違背法令，利用職權機會或身分圖自己或其他私人不法利益，因
而獲得利益者，始加處罰。則其獲得利益之金額，自應明確認定
。乃原判決僅認定上訴人三次洩密行為，使「一點紅小吃部」等
，各受有免除一萬元以上三萬元以下罰鍰之不法利益。而對該小
吃部等上開違反商業登記法規定，實際上會受多少裁罰，上訴人
之圖利行為，該小吃部等因而獲得多少利益，未予調查審認，殊
有未當。以上或為上訴意旨所指摘，或為本院得依職權調查之事
項，應認原判決關於對非主管（監督）事務三罪部分有撤銷發回
之原因。
據上論結，應依刑事訴訟法第三百九十七條、第四百零一條，判
決如主文。
中    華    民    國  九十八  年    三    月   十九   日
                      最高法院刑事第二庭
                          審判長法官  莊  登  照
                                法官  陳  世  淙
                                法官  許  錦  印
                                法官  黃  正  興
                                法官  陳  東  誥
      本件正本證明與原本無異
                                      書  記  官
中    華    民    國  九十八  年    三    月  二十三  日
                                                      V


司法院資訊處製作；財團法人民間司法改革基金會備份。
